臺灣高等法院刑事判決               100年度上易字第2148號
上  訴  人
即  被  告  王福聲
上列上訴人因竊盜案件，不服臺灣桃園地方法院100 年度易字第
769 號，中華民國100年8月19日第一審判決（起訴案號：臺灣桃
園地方法院檢察署100年度偵字第16279號），提起上訴，本院判
決如下：
    主  文
上訴駁回。
    理  由
一、按刑事訴訟法第350條、第361條、第362條、第367條規定，
    不服地方法院之第一審判決而上訴者，須提出上訴書狀，並
    應敘述具體理由，為上訴必備之程式；其所提出之書狀未敘
    述上訴理由，或僅曾以言詞陳述上訴理由者，均應於上訴期
    間屆滿後20日內補提理由書於第一審法院；第一審法院經形
    式審查，認逾期未補提上訴理由者，應定期間先命補正；逾
    期未補正者，為上訴不合法律上之程式，應以裁定駁回；倘
    已提出上訴理由，但所提非屬具體理由者，則由第二審法院
    以上訴不合法律上之程式，判決駁回；而所謂具體理由，必
    係依據卷內既有訴訟資料或提出新事證，指摘或表明第一審
    判決有何採證認事、用法或量刑等足以影響判決本旨之不當
    或違法，而構成應予撤銷之具體事由，始克當之（例如：依
    憑證據法則具體指出所採證據何以不具證據能力，或依憑卷
    證資料，明確指出所為證據證明力之判斷如何違背經驗、論
    理法則）；倘僅泛言原判決認定事實錯誤、違背法令、量刑
    失之過重或輕縱，而未依上揭意旨指出具體事由，或形式上
    雖已指出具體事由，然該事由縱使屬實，亦不足以認為原判
    決有何不當或違法者（例如：對不具有調查必要性之證據，
    法院未依聲請調查亦未說明理由，或援用證據不當，但除去
    該證據仍應為同一事實之認定），皆難謂係具體理由，俾與
    第二審上訴制度旨在請求第二審法院撤銷、變更第一審不當
    或違法之判決，以實現個案救濟之立法目的相契合，並節制
    濫行上訴（最高法院97年度臺上字第892號判決意旨參照）
    。次依刑事訴訟法第367條之文義及立法意旨，僅於「上訴
    書狀未敘述上訴理由」之情形，為保障上訴人之權益，始有
    補正之問題，至有無敘述理由，第一審法院僅作形式上之審
    查，如上訴書狀形式上已敘述不服原判決之意旨者，即與未
    敘述上訴理由之情形有別，無庸再命補正；至於其理由是否
    具體，則屬第二審法院審查之範圍，亦不在命補正之列，亦
    即上訴書狀已記載理由，並有具體之敘述時，其上訴既屬合
    法，第二審法院固應就其理由之是否可取，為實體之審理及
    判斷；如認其上訴書狀雖記載理由，但並未具體敘述時，則
    無須再命補正，可逕認其上訴不合法，以判決駁回之（最高
    法院97年度臺上字第3889號刑事判決意旨參照）。
二、本案經原審審理後，認為：
  (一)上訴人即被告王福聲前於民國（下同）98年間因妨害自由案
    件，經臺灣臺北地方法院判處有期徒刑5月確定，於99年8月
    30日易科罰金執行完畢。詎仍不知悔改，分別為下列行為：
      上訴人意圖為自己不法之所有，基於竊盜之犯意，於10
        0年5月12日晚間7時許，在桃園縣龜山鄉○○街5號長庚
        醫療財團法人林口長庚紀念醫院（下稱林口長庚醫院）
        醫學大樓，侵入有人住居之6C16B病房，徒手竊取被害
        人王伍秀雲所有置於子皮包內之現金新臺幣（下同）29
        ,600元、悠遊卡1張、金融卡2張及記載通訊錄之紙條1
        張得手。
      上訴人意圖為自己不法之所有，基於竊盜之犯意，於10
        0年6月11日晚間8 時許，在林口長庚醫院兒童大樓，侵
        入有人住居之11K12A病房內，徒手竊取告訴人張適宜所
        有擺放在置物箱內之現金900元、NOKIA廠牌6120型號之
        粉紅色行動電話1支、鑰匙1串及其母張春所有之悠遊卡
        1 張得手。
      上訴人意圖為自己不法之所有，基於竊盜之犯意，於10
        0 年6月12日上午7時50分許，在林口長庚醫院復健大樓
        10樓H棟，侵入有人住居之8A病房，徒手竊取告訴人溫
        凌杏所有之手提包1只（內有現金8,673元、黑色長夾1
        只、鑰匙、印章5顆、金融卡3張、國民身分證2張及全
        民健康保險卡3張）得手。
      上訴人意圖為自己不法之所有，基於竊盜之犯意，於10
        0年6月12日上午8時許，在林口長庚醫院復健大樓7樓，
        侵入有人住居之709C病房，徒手竊告訴人取胡惠美所有
        置於櫃子內之咖啡色背包1只（內有胡惠美及其夫陳坤
        銘所有之國民身分證共2張、全民健康保險卡共2張、金
        融卡2張、郵局存摺1本、印章5顆、現金8,000元、行動
        電話2支、鑰匙1支、陳坤銘所有之殘障手冊1張等物）
        ，得手後欲離開現場之際，經告訴人胡惠美察覺有異，
        通知員警到場，始查獲上情。
      嗣經告訴人張適宜、溫凌杏、胡惠美訴由桃園縣政府警
        察局龜山分局移送臺灣桃園地方法院檢察署檢察官偵查
        後起訴。
  (二)上揭犯罪事實，業據上訴人於原審中坦承不諱，且經證人即
    被害人王伍秀雲、告訴人張適宜、告訴人溫凌杏、告訴人胡
    惠美於警詢中證述明確，並有桃園縣政府警察局龜山分局搜
    索扣押筆錄、扣押物品目錄表、贓物認領保管單及照片等件
    在卷可稽，本件事證明確，上訴人犯行堪予認定，應依法論
    科。
  (三)按竊盜因侵入而加重其刑者，以其於侵害財產監督權外，兼
    妨害家宅安寧而設，病房係病患休息養病之場所，且係病患
    起居之場所，醫院醫護人員因工作之需，固得自由進出，此
    外，病患家屬於照顧病患時，該場所之安寧及財產監權，應
    受保護，外人非有正常理由，不得任意進出，自屬刑法第32
    1條第1項第1款所謂之有人居住之建築物。核上訴人所為，
    均係犯刑法第321條第1項第1款之侵入有人居住之建築物竊
    盜罪，上訴人所為上開4次竊盜犯行，犯意各別，行為互殊
    ，應予分論併罰。又上訴人於徒刑執行完畢後5年內故意再
    犯本件有期徒刑以上之4罪，均為累犯，應依刑法第47條第1
    項規定加重其刑。爰審酌上訴人正值青壯，不思以正途獲取
    財物，竟恣意侵入有人居住之建築物竊取他人財物，且迄未
    與被害人達成和解並賠償損失，惟念上訴人犯後坦承坦行，
    容有悔意，兼衡被害人失竊之財物、價值，上訴人犯罪之動
    機、目的、手段、素行等一切情狀，各處有期徒刑7月，並
    定其應執行有期徒刑2年。
三、上訴人不服原審判決，提起上訴，理由略稱：上訴人固於10
    0年5月12日晚間7時許及100年6月11日晚間8時許，先後犯刑
    法第321條第1項第1款之侵入有人居住之建築物之加重竊盜
    罪，惟上訴人於100年6月12日上午7時50分許，及100年6月
    12日上午8時許，先後侵入有人居住之建築物竊取財物，原
    審以刑法第321條第1項第1款論罪，則不合法。蓋刑法第321
    條第1項第1款規定「於夜間侵入有人居住之建築物而犯之者
    」，上訴人先後於100年6月12日上午7時50分許及同日上午8
    時許行竊，而非於夜間行之，故認原審用法不當，被告殊不
    甘服云云。
四、經查：細繹原審判決，就認定上訴人應成立刑法第321條第1
    項第1 款加重竊盜犯行之證據與理由，已論述甚詳，核與經
    驗或論理法則均無違，且原審論處上訴人意圖為自己不法之
    所有，並基於竊盜之犯意，侵入有人住居之建築物竊取財物
    之4次犯行，各處有期徒刑7月，並定其應執行有期徒刑2年
    ，量刑亦無失重之不當或違誤。上訴意旨稱上訴人於100年6
    月12日上午7時50分許及同日上午8時許，先後侵入有人居住
    之建築物竊取財物，並非於夜間行之，應論以普通竊盜罪，
    惟刑法第321條第1項第1款業於100年1月26日修正公布，並
    於同年月28日生效，其構成要件係侵入住宅或有人居住之建
    築物而犯竊盜罪，已刪除「夜間」之要件，立法理由謂因民
    眾工作時間涵蓋日、夜間時段，加重竊盜罪僅就夜間侵入住
    宅為加重構成要件，不足以保障全體民眾之利益，爰修正刑
    法第321條第1項第1款。上訴人上揭犯行均係於100年1月28
    日以後所犯，不生行為後法律有所變更而應比較新舊法之情
    形，而應適用行為時即100年1月28日修正生效之刑法條文據
    為裁判。上訴人以修正前之法律據以上訴，容有誤會，且又
    未提出任何具體事證為佐，原審就上訴意旨所述，復已深入
    剖析論駁在案，上訴人並未依據卷內既有訴訟資料或提出新
    事證，指摘或表明原審判決有何採證認事、用法或量刑等足
    以影響判決本旨之不當或違法之情形。綜上，本件上訴實與
    未敘述具體理由無異，並不合於法律上之程式，爰不經言詞
    辯論，予以駁回。
據上論斷，應依刑事訴訟法第367條前段、第372條，判決如主文
。
中    華    民    國   100    年    9     月    29    日
                  刑事第三庭  審判長法  官  陳博志
                                    法  官  許仕楓
                                    法  官  王屏夏
以上正本證明與原本無異。
不得上訴。
                                    書記官  高麗雯
中    華    民    國   100    年    10    月    3     日